【裁判字號】    89,易,1039
【裁判日期】    900119
【裁判案由】    竊盜
【裁判全文】
臺灣士林地方法院刑事判決                        八十九年度易字第一○三九號
    公  訴  人  臺灣士林地方法院檢察署檢察官
    被      告  丁○○
右列被告因竊盜案件，經檢察官提起公訴（八十九年度偵字第一九四七號），本院判
決如左：
    主  文
丁○○共同無故侵入他人住宅，處有期徒刑月，如易科罰金，以佰元折算壹日。
    事  實
一丁○○與甲○○（起訴書誤載為李小偉，尚未到案）基於共同犯意聯絡，於民國八
  十九年二月四日晚間十時三十分許，持自備供犯罪所用之開口鉗、Ｔ字型扳手各一
  支，前往臺北市○○區○○路六五○號，見該公寓大門未關閉，即共同推門無故侵
  入該住宅之樓梯間，步上二樓，由丁○○負責把風，甲○○以上開工具破壞上址二
  樓住戶乙○○之鐵門（毀損部分未據告訴），欲入內竊取財物，惟尚未入內開始著
  手翻動財物即被返家之乙○○當場發覺，報警查獲，並扣得其二人所有之開口鉗、
  Ｔ字型扳手各一支。
二案經被害人乙○○訴由臺北市政府警察局士林分局報告臺灣士林地方法院檢察署檢
  察官偵查起訴。
    理  由
一訊據被告丁○○矢口否認右揭犯行，辯稱：伊與甲○○係前往臺北市○○區○○路
  六五○號五樓找甲○○之乾哥哥云云。惟查，被告前於警局初訊時自承：其於甲○○侵入該公寓樓梯間之目的在於行竊等語（參見偵查卷宗第五頁背面），核與同案
  被告甲○○於警局初訊供述（參見偵查卷宗第九頁背面）、告訴人乙○○指訴（參
  見偵查卷宗第七頁背面、第四一頁背面、第六四頁）、證人即臺北市政府警察局士
  林分局警員戊○○、丙○○證述（均參見本院九十年一月九日審判筆錄）情節相符
  。被告丁○○及同案被告甲○○雖於檢察官偵查時均翻異前詞，改稱：係前往上址
  找甲○○之表哥云云，惟同案被告甲○○於內勤檢察官訊問時供稱：其表哥係林東
  益（參見偵查卷宗第三一頁背面），嗣於八十九年七月十七日檢察官訊問時改稱：
  其表哥名為林宏志（參見偵查卷宗第六三頁背面），被告丁○○則於本院訊問時改
  稱：渠等係前往上址找甲○○之乾哥哥（參見本院八十九年十二月五日訊問筆錄）
  ，其二人前後供述顯有矛盾；況該址五樓住戶並不姓林，亦不認識被告丁○○及甲○○，此據告訴人乙○○指訴綦詳（參見偵查卷宗第六四頁），則被告與甲○○應
  係無故侵入該公寓樓梯間無訛。是被告所辯，顯係卸責之詞，不足採信。本件事證
  明確，被告犯行堪以認定，應依法論科。
二按刑法之侵入住宅罪，其所謂「住宅」，乃指人類日常居住之場所而言，公寓亦屬
  之，至公寓樓下之「樓梯間」，雖僅供各住戶出入通行，然就公寓之整體而言，該
  樓梯間為該公寓之一部分，而與該公寓有密切不可分之關係，自應成立侵入住宅罪
  （最高法院七十六年度臺上字第二九七二號判例意旨參照）。本件告訴人乙○○為
  臺北市○○區○○路六五○號公寓之住戶，被告侵入該公寓樓梯間，難謂無同時妨
  害公寓住戶居住安全及財產管領權之情形，其就被告無故侵入公寓樓梯間之告訴係
  為合法（參見偵查卷宗第六四頁），合先敘明。核被告丁○○所為，係犯刑法第三
  百零六條第一項之侵入住居罪。公訴意旨雖認被告係涉犯同法第三百二十一條第二
  項之加重竊盜未遂罪嫌云云，惟查，刑法上之未遂犯，必須已著手於犯罪行為之實
  行而不遂，始能成立，觀之刑法第二十五條第一項規定甚明；同法第三百二十一條
  第一項各款所列情形，乃竊盜之加重要件，行為人是否構成該條項之犯罪，仍應視
  行為人已否著手實施同法第三百二十條之竊盜行為而定，而竊盜行為之著手，係以
  已否開始財物之搜尋為要件，若行為人僅著手於刑法第三百二十一條第一項各款所
  列之加重要件行為，而尚未為竊盜行為之著手者，仍不能以該條竊盜罪之未遂論科
  （最高法院八十五年度臺非字第一一六號判決、八十七年度臺上字第三九○二號判
  決參照）。經查，本件告訴人乙○○稱被告尚未進入臺北市○○區○○路六五○號
  二樓屋內等語（參見偵查卷宗六四頁），此外，復查無其他積極證據證明被告已著
  手財物之搜尋，應認被告尚未著手於竊取行為之實行，核與竊盜罪之構成要件未合
  ，公訴意旨漏未斟酌此點，而認被告係犯同法第三百二十一條第二項加重竊盜未遂
  罪，尚有未洽，惟被告無故侵入住宅之事實業經包含於起訴之單一犯罪事實內，其
  基本之社會事實同一，本院自應予審理，並變更起訴法條。附此敘明。被告就上揭
  犯行，與甲○○有犯意聯絡及行為分擔，皆為共同正犯。爰審酌被告之品行、犯罪
  之動機、目的、手段、所生危害及犯罪後之態度等一切情狀，量處如主文所示之刑
  ，並諭知易科罰金之折算標準。又被告丁○○於行為後，刑法第四十一條業於九十
  年一月十日修正公布，同年月十二日生效，舊法規定犯最重本刑三年以下有期徒刑
  以下之刑之罪，而受六個月以下有期徒刑或拘役之宣告，因身體、教育、職業、家
  庭之關係或其他正當事由，執行顯有困難者，得易科罰金，修正後刑法第四十一條
  第一項前段規定，凡犯最重本刑五年以下有期徒刑以下之刑之罪，而受六個月以下
  有期徒刑或拘役之宣告，均得易科罰金，應依刑法第二條第一項前段規定，適用裁
  判時之新法，併此敘明。
三末查，臺北市○○區○○路六五○號一樓大門鐵門無法上鎖，被告無需破壞鐵門即
  可入內，此據告訴人指訴無訛（參見偵查卷宗第六一頁背面），是本件扣案被告所
  有之開口鉗、Ｔ字型扳手各一支，與被告侵入住宅之犯罪無關，且非違禁物，爰不
  諭知沒收。另起訴書所載被告與甲○○以開口鉗、Ｔ字型扳手各一支，共同破壞臺
  北市○○區○○路六五○號二樓住戶鐵門之犯行，因告訴人乙○○僅於警局初訊時
  表示：「要求他們二人賠償我家鐵門損壞部份」，顯係針對民事求償，而未就渠等
  涉嫌毀損罪嫌表示刑事訴追之意思，被告此部分犯嫌應認未據告訴人合法告訴，均
  併此敘明。
據上論斷，應依刑事訴訟法第二百九十九條第一項前段、第三百條，刑法第二項第一
項前段、第二十八條、第三百零六條第一項、第四十一條第一項前段，罰金罰鍰提高
標準條例第一條前段、第二條，判決如主文。
本案經檢察官徐文豪到庭執行職務
中        華        民        國      九十    年    一    月    十九    日
                                臺灣士林地方法院刑事第四庭
                                            法  官  陳  玉  曆
右正本證明與原本無異。
如不服本判決，應於判決送達後十日內，向本院提出上訴狀。
                                            書記官  陳  鳳  嬌
中        華        民        國      九十    年    一    月    二十    日
附錄本案論罪科刑法條全文：
刑法第三百零六條第一項
無故侵入他人住宅、建築物或附連圍繞之土地或船艦者，處一年以下有期徒刑、拘役
或三百元以下罰金。


司法院資訊處製作；財團法人民間司法改革基金會備份。
